最高法院刑事判決　　　　　　九十四年度台上字第四一五五號
　　上　訴　人　台灣高等法院台中分院檢察署檢察官
　　被　　　告　甲○○
　　　　　　　　　　　　1號
　　　　　　　　丙○○
　　　　　　　　　　　　15弄.
　　　　　　　　乙○○
　　　　　　　　　　　　巷34.
上列上訴人因被告等常業竊盜等罪案件，不服台灣高等法院台中
分院中華民國九十四年四月六日第二審判決（九十四年度上訴字
第三三九號，起訴案號：台灣台中地方法院檢察署九十一年度偵
字第二一五八六號），提起上訴，本院判決如下：
    主  文
原判決撤銷，發回台灣高等法院台中分院。
    理　由
本件原判決以公訴意旨略謂被告甲○○、丙○○、乙○○有其理
由欄一所載之犯行，涉犯常業竊盜、常業贓物等罪嫌。惟經審理
結果，認無積極證據足認被告等三人有被訴之上開犯行，因而維
持第一審諭知被告等三人無罪之判決，駁回檢察官在第二審之上
訴。固非無見。
惟查：（一）、判決不適用法則或適用不當者，為違背法令，刑
事訴訟法第三百七十八條定有明文。又民國九十二年二月六日修
正之刑事訴訟法於同年九月一日施行前，已繫屬於各級法院之案
件，其以後之訴訟程序，應依修正後之刑事訴訟法終結之，但修
正刑事訴訟法施行前已依法定程序進行之訴訟程序，其效力不受
影響，復為刑事訴訟法施行法第七條之三所明定。本件證人盧枝
全於九十一年五月六日警詢之供述，證人吳國隆於九十一年五月
二十二日警詢及同日檢察官偵查中之供述，及證人黃鴻裕於九十
一年五月七日於警詢之供述（盧枝全等三人均經另案判刑確定）
，皆係修正刑事訴訟法九十二年九月一日施行前之證言，上揭供
述證據，苟已於修正刑事訴訟法施行前，依法定程序進行證據之
調查，自有證據能力。至其等之上開供述，是否足以作為被告等
三人有本件犯行之不利證據，係屬證據證明力之範疇，不容混淆
。乃第一審判決不採其等之上開供述，係以其等供述均屬傳聞證
據，盧枝全、吳國隆之供述不符同法第一百五十九條之二規定要
件，黃鴻裕之供述不符同法第一百五十九之三第三款規定要件，
而認均無證據能力，為主要論據，所持之見解，自有可議，原判
決不予糾正，仍予以引用，並謂盧枝全等三人上開供述均無證據
能力，不能作為被告等三人不利之證據，有適用法則不當之違法
。（二）、原判決於理由欄三、(四)以王春忠、吳門昌於警詢所供
「由黃鴻裕出面承租坐落台中縣大肚鄉○○路○段十巷五號之解
體廠及由廖鴻旭（另案判刑確定）出面承租台中市○○路之解體
廠，係被告等三人負責經營」，是否屬實，姑不具論，「惟上開
二解體廠之犯行，既未經起訴，本院自不能審酌」（原判決第二
頁倒數第三行至第四頁第一行）。但王春忠於九十一年四月九日
警詢係供稱：「據我所知，陳董（指廖鴻旭）均以黃鴻裕之名租
房子及工廠於彰化縣員林鎮○○路一處工廠內，專門解體所竊來
之車輛，……載所卸下來之車輛零件至西螺鎮○○路及饒平路口
（無店名）之汽車零件廠和中市○○路之汽車零件廠放置汽車零
件後銷贓。……」，另證人吳門昌於九十年四月二十七日係指稱
：「該解體廠的幕後金主甲○○現分別於中市○○路及雲林縣莿
桐鄉○○○○○路口，經營汽車零件買賣生意，以合法掩護非法
，中市○○路的汽車零件廠，係由甲○○自稱大老婆之乙○○負
責，而雲林縣莿桐鄉之汽車零件廠係由甲○○自稱小老婆之人負
責，而廖鴻旭係負責以人頭承租汽車解體廠後與甲○○聯絡竊盜
嫌犯，負責竊車工作，然後到北部地區與大陸人蛇集團找大陸（
偷渡）解體汽車工人，至中部地區解體汽車。」，二人於同年五
月五日偵查中均供稱上開警詢供述為實在（他字卷第五頁至第八
頁、第七十二頁、第七十三頁）；則王春忠、吳門昌二人並非僅
供及廖鴻旭被查獲二處汽車解體廠，且對被告等三人有具體不利
之供述，原判決斷取二人之部分供述，而以解體廠未經起訴，其
等二人證言不能審酌而全部摒棄不採，於法亦有未合。又盧枝全
於警詢供稱：「……由廖鴻旭、程永在聯絡竊盜之汽車竊賊負責
偷車，約定時間後送進廠房由他們所僱用之大陸工負責解體，該
集團幕後金主就是甲○○，而臺中市廣興汽車材料行之乙○○係
甲○○所稱之大老婆及雲林縣莿桐鄉一處汽車零件廠，都是甲○
○銷贓的地方，而所付出的工資，就是由該處取回，上述二址，
我都有去過」等語（他字卷第一四０頁至第一四二頁），吳國隆
於警詢供稱：「廖鴻旭令我去員林鎮○○路載乙車的汽車零件，
其實是送往臺中市西屯區廣興巷一０之六號之廣興材料行予老闆
娘乙○○或廠內人員綽號『西瓜』或林宗興等人，另外就是送往
雲林莿桐鄉○○路二六０號廣興材料行交零件於老闆娘丙○○或
廠內師傅處理，他們也都知道是竊盜的汽車零件，……廖鴻旭他
幕後的老闆，就是綽號『大頭成』之甲○○，因為上述分別在臺
中、雲林之廣興汽車材料行就是甲○○所開的，而丙○○是大老
婆，乙○○是小老婆，我都稱呼他們二人嫂子。」，於偵查中亦
稱警詢所供實在（偵字第二三九六號影印卷第二一０頁至第二一
四頁），黃鴻裕於警詢供稱：「我一共替『小陳』承租汽車解體
廠房共三次……只認識乙○○，但不認識甲○○，我都直呼乙○
○為董娘。……有一次程永在與乙○○與我於泡沫紅茶店內聊天
，二人告訴我當人頭，一年可拿上千萬費用，……我曾聽程永在
說，他堂弟係整個集團的幕後金主，一些錢都是由其拿出，但我
從未見過此人，但我曾聽說幕後老闆叫『大頭成』」（他字卷第
一六四頁至第一六五頁反面）；則王春忠、吳門昌二人之證言是
否與盧枝全等三人所證相合？上開五位證人所為不利於被告等三
人之供述參酌卷內其他證據，是否不足互為補強，而為不利被告
等三人之認定？原判決未詳為說明，亦有判決理由不備之違法。
（三）、原判決於理由欄三、(七)以在被告等三人經營之二家「廣
興汽車材料行」查獲之汽車零件引擎蓋鎖片等物，內容齊全，數
量上百種，且證人即員警朴旋鳴、鎖靖容證稱清單上所記載之車
子零件，八成以上是中華三菱廠牌，這些零件看得出來是新品，
約一、二年前之新零件云云。但證人蘇家毅於第一審證稱，其前
後賣超過十部流當車、報廢車及欠稅（罰鍰）車給乙○○。證人
張清森證稱至少賣五十輛車予乙○○，包括故障車、老舊車、泡
水車、流當車。足證廣興汽車材料行所購入之車輛並非全部係老
舊不堪之車輛，尚有流當車、權利車或事故車；因認不得單憑零
件之新舊遽為認定被告等三人有與盧枝全等人共組竊車集團從事
汽車解體轉賣之犯行。但依蘇家毅、張清森之上開供述，二人所
販售予乙○○之車似均非一、二年內之新車，其二人之供述，似
與本件扣案之汽車零件實際情形不符。又盧枝全、吳國隆、王春
忠、吳門昌均供證在廖鴻旭、程永在於台中市及員林二處解體廠
解體後之汽車零件有載至被告等三人所經營之二家汽車材料行販
售，如若屬實，則在廖鴻旭、程永在處查扣之汽車零件與在被告
等三人處查扣者，是否情形相同，原審未予究明，遽以上開理由
為有利被告等三人之認定，亦有證據調查未盡及判決理由不備之
違誤。以上，或為檢察官上訴意旨所指摘，或為本院得依職權調
查之事項，應認原判決有撤銷發回更審之原因。甲○○另被訴涉
犯台灣地區與大陸地區人民關係條例第八十三條第一項罪嫌部分
，因檢察官認與上開發回之常業竊盜、常業贓物罪部分有牽連犯
之裁判上一罪關係，基於審判不可分之原則，應一併予以發回，
附此說明。
據上論結，應依刑事訴訟法第三百九十七條、第四百零一條，判
決如主文。
中　　華　　民　　國　九十四　年　　八　　月　　四　　日
                      最高法院刑事第十二庭
                          審判長法官  謝　俊　雄
                                法官  陳　世　雄
                                法官  蘇　振　堂
                                法官  吳　信　銘
                                法官  徐　文　亮
      本件正本證明與原本無異
                                      書  記  官
中　　華　　民　　國　九十四　年　　八　　月　　九　　日
                                                  Ｒ
